【裁判字號】    99,交聲,2551
【裁判日期】    991230
【裁判案由】    聲明異議
【裁判全文】
臺灣高雄地方法院交通事件裁定        99年度交聲字第2551號
原處分機關  交通部公路總局嘉義區監理所台南監理站
異  議  人
即受處分人  賴臆如
上列異議人因違反道路交通管理處罰條例案件，對於交通部公路
總局嘉義區監理所臺南監理站民國99年6月14日所為之裁決（嘉
監南字第裁74-BB0000000號），聲明異議，本院裁定如下：
    主  文
原處分撤銷。
    理  由
一、原處分意旨略以：受處分人即異議人賴臆如（下稱異議人）
    於民國（下同）99年1月9日13時45分，駕駛車牌號碼N8-356
    8 號自用一般小客車，行經高雄市○○路、煉油廠北門時，
    因駕車行經有燈光號誌管制之交岔路口闖紅燈，遭高雄市政
    府警察局交通隊員警（下稱舉發機關）依法製單逕行舉發，
    嗣經交通部公路總局嘉義區監理所台南監理站（下稱原處分
    機關）依道路交通管理處罰條例第53條第1 項、第63條第1
    項第3 款（原裁決書漏載第3 款）及違反道路交通管理事件
    統一裁罰基準表之規定，裁處新台幣（下同）4,000 元，並
    記違規點數3 點等語。
二、聲明異議意旨略以：原處分機關及舉發機關均明知異議人住
    所地為高雄市○○區○○街146 巷9 號，惟該案所憑舉發單
    卻向「台南縣永康市○○街20號」送達，因不獲會晤異議人
    ，而寄存永康郵局，異議人未收到舉發通知單，致遭裁罰4,
    000 元之罰鍰；且舉發通知單未於3 個月內合法送達當事人
    ，為此聲明異議，請求撤銷原處分，並為不罰之諭知等語。
三、按處理違反道路交通管理事件，有關文書送達之程序，依行
    政程序法之規定，違反道路交通管理事件統一裁罰基準及處
    理細則第5 條規定甚明。又送達，於應受送達人之住居所、
    事務所或營業所為之；於應受送達處所不獲會晤應受送達人
    時，得將文書付與有辨別事理能力之同居人、受僱人或應送
    達處所之接收郵件人員；應受送達人或其同居人、受僱人、
    接收郵件人員無正當理由拒絕收領文書時，得將文書留置於
    應送達處所，以為送達，行政程序法第72條第1 項前段、第
    73條第1 項、第3 項分別定有明文。送達，不能依前二條規
    定為之者，得將文書寄存送達地之地方自治或警察機關，並
    作送達通知書兩份，一份黏貼於應受送達人住居所、事務所
    、營業所或其就業處所門首，另一份交由鄰居轉交或置於該
    送達處所信箱或其他適當位置，以為送達；前項情形，由郵
    政機關為送達者，得將文書寄存於送達地之郵政機關，同法
    第74條亦有明文。
四、經查：
  (一)受處分人所有之車牌號碼N8-3568號自小客車，於99年1月
      9 日13時45分許，行經後昌路、高雄煉油總廠北門，有駕
      車行經有燈光號誌管制之交岔路口闖紅燈之交通違規乙節
      ，為受處分人所不爭執，並有高雄市政府警察局99年1 月
      31日高市警交相字第BB0000000 號舉發違反道路交通管理
      事件通知單（下稱舉發單）、交通部公路總局嘉義區監理
      所臺南監理站99年6 月14日嘉監南字第裁74-BB000 0000
      號違反道路交通管理事件裁決書（下稱裁決書）各1 份，
      及違規採證照片2 張在卷可稽，此部分事實堪以認定。
  (二)本件受處分人所有之車號N8-3568號自小客車車籍地址固
      為「台南縣永康市○○街20號」，惟異議人之戶籍地址即
      住所於98年2 月23日即已遷入「高雄市○○區○○路148
      號」，嗣於99年6 月3 日遷入「高雄市○○區○○街146
      巷9 號」，有異議人之戶口名簿、個人戶籍資料查詢結果
      表各一紙附卷可按，而原舉發機關高雄市政府警察局於99
      年2 月2 日將本件舉發單以掛號送達原處分機關所載車籍
      地址，然因不獲會晤受處分人，亦無法付與有辨別事理能
      力之同居人、受僱人或應送達處所之接收郵件人員，遂於
      99 年2月5 日將該舉發通知單寄存於應受送達地之郵政機
      關即台南縣永康郵局，以為送達，且原舉發機關未再透過
      戶、役政查詢系統查詢受處分人戶籍地址等情，有原舉發
      機關99年11月25日高市警交三字第0990028666號函文暨隨
      函檢附之舉發單、送達證書影本、違規照片各乙紙附卷可
      稽（見本院卷第12至14頁），則原舉發機關郵寄及辦理寄
      存送達上開通知單之地址，並非異議人當時住所地址「高
      雄市○○區○○路148 號」，揆諸上開規定，本件舉發單
      尚難認已生合法寄存送達之效力。是本件舉發機關郵寄上
      開舉發單之地址既非異議人當時之住居所，復未依法查詢
      異議人之最新住居所地址重新送達，即認已完成寄存送達
      之程序，並函送原處分機關逕為裁罰，顯見本件違規舉發
      單尚未合法送達於異議人。
五、次按本條例所定罰鍰之處罰，受處罰人接獲違反道路交通管
    理事件通知單後，於15日內得不經裁決，逕依第92條第3 項
    之罰鍰基準規定，向指定之處所繳納結案；不服舉發事實者
    ，應於15日內，向處罰機關陳述意見；其不依通知所定期限
    前往指定處所聽候裁決，且未依規定期限繳納罰鍰結案或向
    處罰機關陳述意見者，處罰機關得逕行裁決之，道路交通管
    理處罰條例第9 條第1 項定有明文，足見處罰機關如欲裁決
    處罰行為人，應以違反道路交通管理事件通知單已經合法舉
    發並送達為前提，如其送達不合法，自無從裁決處罰行為人
    。而本件異議人業於98年2 月23日將其戶籍地址遷至「高雄
    市○○區○○路148 號」，已如前述，故舉發機關即應將上
    開舉發通知單寄至異議人上開新址始為合法，雖異議人之車
    籍地址仍登記為「台南縣永康市○○街20號」，未隨其戶籍
    變動而辦理變更，有汽車車籍查詢表1 紙在卷可佐，惟汽車
    所有人住所有異動情形而未依法向監理機關申報，為應否依
    道路交通管理處罰條例第16條第1 項規定處予罰鍰之問題，
    尚難執為已合法送達舉發單之依據。從而，本件舉發單既未
    依法寄至異議人上開戶籍地址，其送達即屬不合法，則其後
    之寄存送達程序亦因而不合法，自難認已完成送達程序，此
    時自應由舉發機關依其變動後地址重新送達舉發單，使異議
    人有得依道路交通管理處罰條例92條第3 項之罰鍰基準繳納
    罰鍰結案，或於裁決前向處罰機關陳述意見之機會，方為適
    法。從而，依上開規定及說明，原處分機關在本件舉發單送
    達程序並未完成前逕予裁決，尚非適法。
六、綜上所述，異議人辯稱本件因已逾3 個月舉發期限而不得再
    予舉發云云，雖無理由，惟原處分機關於上開舉發單未合法
    送達予異議人前即予裁決，亦有不當，故本件聲明異議，並
    非全無理由，應由本院將原處分撤銷。至於異議人上開違規
    行為，應由原舉發機關將本件舉發單依法重新送達後，由原
    處分機關視行為人是否依法繳納罰鍰結案或向處罰機關陳述
    意見再行處理，併此敘明。
七、據上論斷，應依道路交通管理處罰條例第87條第2 項，道路
    交通案件處理辦法第20條，裁定如主文。
中    華    民    國    99    年    12  月    30  日
                  交通法庭  法  官 劉美香
以上正本證明與原本無異。
如不服本裁定，應於收受送達後5 日內向本院提出抗告狀。
中    華    民    國    99    年    12    月    30    日
                            書記官 陳仙宜

司法院資訊處製作；財團法人民間司法改革基金會備份。
